【裁判字號】    96,易,1778
【裁判日期】    970411
【裁判案由】    違反商標法
【裁判全文】
臺灣高雄地方法院刑事判決              96年度易字第1778號
公  訴  人  臺灣高雄地方法院檢察署檢察官
被      告  丙○○
上列被告因違反商標法案件，經檢察官提起公訴（96年度偵字第1059號）
，本院判決如下：
    主  文
丙○○無罪。
    理  由
一、本判決所引用據以認定被告丙○○犯罪事實存否之各項證據
    ，均於審理程序中詢問當事人並使其就證據能力之有無表示
    意見，均明示同意有證據能力。嗣本院於審判期日，復依各
    該證據不同之性質，以提示或告以要旨等法定調查方法逐一
    調查，並使當事人表示意見，本院亦查無法定證據取得禁止
    或證據使用禁止之情形，故認所引用各項證據資料，均具證
    據之適格，合先敘明。
二、公訴意旨略以：被告明知「MILD SEVEN及圖、MILDSEVEN 7
    及圖、SEVENSTARS」、「L&M 」牌（即藍星淡菸）、「長壽
    、Long Life 、Gentle及圖」之商標及服務標章，分別係日
    商日本香菸產業股份有限公司、瑞士商菲利普莫里斯股份有
    限公司及臺灣菸酒股份有限公司向我國經濟部中央標準局（
    已改制為經濟部智慧財產局）申請註冊，取得商標專用權，
    係指定使用於各種煙、煙草及其他屬本類之一切商品，現仍
    在商標專用期間，竟與甲○○（由檢察官另行偵辦中）基於
    犯意聯絡，由其自民國94年9 月5 日起至95年9 月4 日止，
    出租位於高雄縣大社鄉○○路9 之1 號之土地面積約100 坪
    ，供甲○○放置貨櫃以存放印有上述商標及圖案之仿冒各式
    香菸，並販賣予不知情之不特定人以牟利。嗣於95年9 月14
    日下午1 時30分許，為警持搜索票於上址執行搜索而查獲，
    並扣得仿冒商標之偽「MILDSEVEN 」香菸452 包、偽「L& M
    」香菸75包、偽長壽（7 號）香菸18包、偽長壽牌白軟包淡
    菸605 包，始悉上情。因認被告涉有違反商標法第82條之販
    賣仿冒商品罪嫌等語。
三、按「犯罪事實應依證據認定之，無證據不得認定犯罪事實」
    、「不能證明被告犯罪者，應諭知無罪之判決」，刑事訴訟
    法第154 條第2 項、第301 條第1 項分別定有明文。申言之
    ，犯罪事實之認定應憑證據，如未能發現相當證據，或證據
    不足以證明，自不能以推測或擬制之方法，作為裁判基礎（
    最高法院40年台上字第86號判例意旨參照）；且認定犯罪事
    實所憑之證據，雖不以直接證據為限，間接證據亦包括在內
    ，然而無論直接證據或間接證據，其為訴訟上之證明，須於
    通常一般之人均不致有所懷疑，而得確信其為真實之程度者
    ，始得據為有罪之認定，倘其證明尚未達到此一程度，而有
    合理之懷疑存在而無從使事實審法院得有罪之確信時，即應
    由法院為諭知被告無罪之判決（最高法院76年台上字第4986
    號判例意旨參照）。再者，依刑事訴訟法第161 條第1 項規
    定，檢察官對於起訴之犯罪事實，仍應負提出證據及說服之
    實質舉證責任。倘其所提出之證據，不足為被告有罪之積極
    證明，或其指出證明之方法，無從說服法院以形成被告有罪
    之心證，基於無罪推定之原則，自應為被告無罪判決之諭知
    （參照最高法院92年度台上字第128號判例意旨）。
四、本件檢察官認被告涉犯販賣仿冒商品罪嫌，無非以被告自94
    年9 月5 日起，出租位於高雄縣大社鄉○○路9 之1 號之土
    地，供甲○○放置貨櫃以存放上開扣案仿冒香煙，嗣於95年
    9 月14日下午1 時30分許，為警於上址執行搜索查獲，並扣
    得仿冒商標之偽「MILDSEVEN 」香菸452 包、偽「L& M」香
    菸75包、偽長壽（7 號）香菸18包、偽長壽牌白軟包淡菸
    605 包等情，已據被告自承在卷。而「MILD SEVEN及圖、
    MILDSEVEN 7 及圖、SEVENSTARS」、「L&M 」牌（即藍星淡
    菸）、「長壽、Long Life 、Gentle及圖」等商標，分別係
    日商日本香菸產業股份有限公司、瑞士商菲利普莫里斯股份
    有限公司及臺灣菸酒股份有限公司向我國經濟部中央標準局
    （已改制為經濟部智慧財產局）申請註冊，取得商標專用權
    ，指定使用於各種煙、煙草及其他屬本類之一切商品，現仍
    在商標專用期間之情，復有各該經濟部中央標準局商標註冊
    證在卷可稽。而前揭扣案香菸，係使用前揭仿冒商標之偽菸
    ，亦有菲利普莫理斯臺灣分公司、傑太日煙國際股份有限公
    司、臺灣菸酒公司內埔菸廠覆函各1 份在卷可憑。此外，另
    有高雄縣政府警察局刑警大隊偵四隊扣押筆錄、扣押物品目
    錄、現場照片等件在卷可考，故被告對於甲○○存放扣案偽
    菸於前開貨櫃內，應係知情而與甲○○具有犯意聯絡為其主
    要論據。訊之被告對於在其出租予甲○○使用之貨櫃內，藏
    放有扣案之侵害前述3 家公司商標專用權之使用仿冒商標偽
    菸此一客觀事實固不否認，但自警詢、偵查中、本院審理時
    均一致堅決否認有何本案犯行，辯稱：查獲之香菸是甲○○
    的，並沒有看到甲○○載香菸進來，也沒有看到甲○○把香
    菸存放在承租之貨櫃內，不曉得是何時運進來的，伊並不知
    情等語。經查：
  (一)查獲扣案使用仿冒商標偽菸之貨櫃，係被告自94年9 月5日
    起，以月租新台幣（以下同）8000元之代價出租予甲○○使
    用，本件扣案偽菸均為甲○○所有之情，除被告提出店房屋
    租賃契約書1 份在卷外，證人甲○○於97年3 月25日到院作
    證，亦陳稱：為供堆放資源回收物使用，向被告承租位於高
    雄縣大社鄉○○路9 之1 號之部分土地，供放置貨櫃使用，
    查獲扣案偽菸之貨櫃是伊運進去的，查獲之偽菸是別人運來
    給伊的，被告不曾到堆放偽菸之貨櫃那看過等語在卷（參見
    本院卷第83頁至第84頁）。是被告前開所辯，已非無據。
  (二)證人即本案承辦員警乙○○於同日到院，據其就本院查獲始
    末陳稱：因高雄縣政府財政局菸酒管理課來函，表示有接獲
    匿名民眾檢舉高雄縣大社鄉○○路9 之1 號土地內有5 只貨
    櫃涉嫌放置私菸，所以警方去現場蒐證3 、4 次，有次看到
    有車輛放在圍牆內，裡面共有2 、3 部車子，去查車籍資料
    ，發現其中有部機車車主是被告，再有一次去偵查時，有看
    到一封信，收信人名字也是被告，會將被告列為受搜索人就
    是因為那封信，也是因為被告也有懲治走私的前科；被告於
    執行本件搜索時在場，現場共有6 、7 個貨櫃，其中有2 個
    貨櫃有上鎖，被告請開鎖的人員打開那2 個貨櫃的鎖，就發
    現扣案的偽菸，其他沒有上鎖的貨櫃並沒有查獲東西；當時
    被告在貨櫃打開時就說偽菸不是他的，是1 個叫「阿賢」的
    人的，貨櫃的租賃契約書也是被告當場自居住的房屋內拿出
    來的等語（參見本院卷第76頁至第80頁）。從而，本件警方
    並非基於掌握直指被告販賣扣案偽菸之有力線索，而係基於
    被告為高雄縣大社鄉○○路9 之1 號該處之居住者，且被告
    有類似前科等節，乃對其進行犯罪蒐證；且依證人乙○○所
    述，被告在扣案偽菸為警方人員執行搜索時，並無查獲扣案
    偽菸貨櫃之鑰匙，尚需請來開鎖人員始能打開放該2 只貨櫃
    ，亦可徵見被告對於該等偽菸並無事實上管領支配力之情。
    查獲扣案偽菸之貨櫃係甲○○運入放置，被告並不知情，已
    據證人甲○○陳明在卷，有如前述，佐以證人乙○○亦陳稱
    ：查獲扣案偽菸之貨櫃外觀上異於未上鎖貨櫃，有在旁邊多
    加一個鐵捲門等情，更可佐認被告辯稱：扣案偽菸非伊所有
    ，是甲○○運入，伊不知情等語，非無可能。
  (三)雖被告、證人甲○○經檢察官隔離詢問，兩人就甲○○承租
    土地月租金額、租金支付方式、運入貨櫃之經過等情節，陳
    述內容存有齟齬，惟本件租約成立於94年9 月5 日，有卷附
    前揭店房屋租賃契約書可查，距離97年3 月25日檢察官詢問
    被告、證人甲○○時，歷時已經超過2 年半，人之記憶因歷
    時久遠而對細節記憶不清，本為事理之常，尚不得執以為不
    利被告之認定，併此敘明。
  (四)綜上所述，本件檢察官所提出之直接、間接證據，均無法證
    明被告對於甲○○藏放扣案偽菸一事知情，而與之存有犯意
    聯絡，亦無法本於經驗法則與論理法則，以邏輯推理及演繹
    作用，據以認定被告有何共同販賣扣案偽菸用之行為，而被
    告所為辯解，依查獲當時現場情形，及證人乙○○、甲○○
    之證述內容，並不能排除其為真實之可能性，本院難以獲致
    有罪判決之確切心證，基於前引法文及判例意旨所揭示無罪
    推定之原則，被告犯罪即屬不能證明，應為被告無罪之諭知
    。
五、據上論斷，應依刑事訴訟法第301 條第1 項，判決如主文。
本案經檢察官王邦安到庭執行職務。
中    華    民    國    97    年    4     月    11    日
                  刑事第六庭    法  官  陳思睿
以上正本證明與原本無異。
如不服本判決應於收受本判決後10日內向本院提出上訴書狀，並
應敘述具體理由，如未敘述上訴理由者，應於上訴期間屆滿後20
日內補提理由書狀於本院（均須按他造當事人之人數附繕本）「
切勿逕送上級法院」。
中    華    民    國    97    年    4     月    11    日
                                書記官  何慧娟


司法院資訊處製作；財團法人民間司法改革基金會備份。
